【裁判字號】    98,交聲,2937
【裁判日期】    981228
【裁判案由】    聲明異議
【裁判全文】
臺灣高雄地方法院交通事件裁定        98年度交聲字第2937號
原處分機關  高雄市政府交通局
異  議  人  甲○○
上列異議人即受處分人因違反道路交通管理處罰條例案件，對於
高雄市政府交通局民國98年10月13日所為之高市交裁字第裁32-B
D0000000號裁決聲明異議，本院裁定如下：
    主  文
異議駁回。
    理  由
一、原處分意旨略以：異議人即受處分人甲○○（下稱異議人）
    所有車牌號碼0516—NB號自用小客車，於民國98年8 月28日
    中午12時17分15秒許，行經高雄市○○區○○路與常德路設
    有三色交通號誌及停止線之交岔路口（下稱系爭路口），竟
    未遵守該路口停止線之指示而超越停止線行駛，經設置於該
    路口之闖紅燈兼自動測速照相設備拍攝2 張採證照片，而由
    高雄市政府警察局交通大隊員警逕行掣單舉發，經將舉發通
    知單送達予異議人，異議人於98年10月22日應到案日期前向
    舉發單位即高雄市政府警察局交通大隊申訴，經舉發單位調
    查結果，仍認受處分人確有前述違規行為，原處分機關乃依
    前揭道路交通管理處罰條例（下稱道交條例）第60條第2 項
    第3 款裁處受處分人罰鍰新臺幣（下同）900 元。
二、異議意旨如附件聲明異議狀所載。
三、按汽車駕駛人駕駛汽車，應遵守道路交通標誌、標線、號誌
    之指示；又停止線，用以指示行駛車輛停止之界限，車輛停
    止時，其前懸部分不得伸越該線。本標線設於已設有「停車
    再開」標誌或設有號誌之交岔路口，鐵路平交道或行人穿越
    道之前方及左彎待轉區○○○○道路交通安全規則（下稱道
    安規則）第90條前段及道路交通標誌標線號誌設置規則第17
    0 條第1 項分別定有明文。次按汽車駕駛人，駕駛汽車有下
    列情形之一，而本章各條無處罰之規定者，處新臺幣九百元
    以上一千八百元以下罰鍰：三、不遵守道路交通標誌、標線
    、號誌之指示，道交條例第60條第2 項第3 款同有明文。
四、經查：
   1、異議人於98年8 月28日中午12時17分15秒許，駕駛車牌號
      碼0516—NB號自用小客車，行經系爭路口，於該路口近端
      三色交通號誌紅燈亮啟4 秒、5.5 秒後未予停等，超越停
      止線之事實，有高雄市政府警察局交通警察大隊98年10月
      5 日高市警交三字第0980030492號函、舉發違反道路交通
      管理事件通知單及採證照片二張在卷可憑（見本院卷第14
      、18頁），且為異議人所不爭，是此部分事實應堪認定。
   2、異議人雖以系爭路口之近端三色交通號誌遭路樹樹葉遮蔽
      ，且遠端號誌亦遭前方車輛擋住視線，非故意不遵守標線
      指示等語置辯，然按司法院釋字第275 號解釋意旨：「人
      民違反法律上之義務而應受行政罰之行為，法律無特別規
      定時，雖不以出於故意為必要，仍須以過失為其責任條件
      。但應受行政罰之行為，僅須違反禁止規定或作為義務，
      而不以發生損害或危險為其要件者，推定為有過失，於行
      為人不能舉證證明自己無過失時，即應受處罰」；另依94
      年2 月5 日公布之行政罰法第7 條規定：違反行政法上義
      務之行為非出於故意或過失者，不予處罰。意即若行為人
      無故意或過失，或能舉證證明自己無過失時，始不應受處
      罰。查高雄市政府警察局交通警察大隊固函稱曾派技工於
      98年6 月22日、8 月27日、9 月25日實地勘查系爭路口三
      色號誌，均回報於駕駛位置視線上，能清楚辨識遠、近端
      三色號誌，並未有被路樹遮蔽之情事，僅系爭路口之測照
      設備鏡頭遭部分樹葉遮蔽，導致採證相片中號誌看似被路
      樹遮蔽，且已於98年8 月27日、9 月25日派人修剪部分遮
      蔽測照相機鏡頭之樹葉等語，有該局98年12月17日高市警
      交三字第0980037684號函及98年6 月22日實地勘查照片2
      張存卷為徵（見本卷第28-29 頁）。然駕駛位置視線將隨
      駕駛人當時所駕駛車輛高低、駕駛人本身體型、眼部視線
      高低、駕駛路線等種種因素而改變，該2 張勘查照片所攝
      角度實難代表所有駕駛人之視線位置，況經本院函詢系爭
      路口之測照地點，尚有無其他駕駛人反應因交通號誌遭路
      樹樹葉遮蔽始未注意號誌而超越停止線之情事，高雄市政
      府警察局交通警察大隊亦回稱另有5 件駕駛人反應交通號
      誌遭路樹樹葉遮蔽之陳述案，此觀上開高雄市政府警察局
      交通警察大隊之函文及其所附之其他駕駛人之陳述案件相
      關資料自明。尤有甚者，此些駕駛人之陳述案中，由本件
      同部測照設備所攝之採證照片，均可看出有路樹樹葉遮蔽
      系爭路口近端交通號誌之情形，有卷存第35、39、44、47
      、53頁等相片為證，顯見系爭路口近端三色交通號誌確有
      遭路樹樹葉遮蔽之情事，高雄市政府警察局交通警察大隊
      上揭函稱無遭路樹樹葉遮蔽等詞，顯與事實不符。再查，
      雖系爭路口近端三色交通號誌有遭部分路樹樹葉遮蔽，然
      在系爭路口遠端（即異議人當時行經方向之左側正前方）
      尚設有顯著可識之懸臂式交通號誌，且該三色交通號誌係
      設置在停止線後並運作正常，此觀上開採證照片與異議人
      所庭呈之系爭路口照片（見本院卷第24頁上方）甚明，換
      言之，異議人於行經停止線前，即可清晰看見系爭路口遠
      端之懸臂式交通號誌，並採取停車之措施無疑。而異議人
      到庭既已自承：「我依照限速行駛，應該是50。我前面有
      藍色卡車，當時在路上有其他車輛，但不多，我記得我前
      面的藍色卡車以外，在我的記憶旁邊沒有其他車子。卡車
      在路口之前7 、8 公尺開始換車道，我就注意到已經要開
      到路口了。系爭該路口的停止線、標線很明顯」等語綦詳
      ，佐以駕駛人駕駛汽車行經交岔路口時，原應注意路口有
      無設置標誌、標線或號誌，而依上述採證照片與異議人所
      庭呈之系爭路口照片所示，系爭路口之停止標線清晰，並
      無脫落或毀損之情形，異議人行經該處時間又為中午12時
      17分許，天氣晴朗、光線充足，異議人自無因視野或照明
      不佳而不能發現該標線之情。況異議人於系爭路口近端三
      色交通號誌紅燈亮啟4 秒、5. 5秒後，方行經系爭路口，
      其理應在進入該路口停止線前即有充足之時間看見該路口
      遠端之懸臂式交通號誌為紅燈且系爭路口設有停止線，並
      遵守前揭道路交通安全規則及道路交通標誌標線號誌設置
      規則之規定，在停止線前停車無疑。異議人既未能舉證證
      明，以其於系爭路口7 、8 公尺前即發覺系爭路口將至，
      且未超速，又有充足反應時間採取停車動作之情況下，仍
      無法看見系爭路口遠端之懸臂式交通號誌為紅燈及系爭路
      口設有停止線，則其客觀上既無不能注意之情事，其竟未
      注意該處設有停止線之標線而超越該線，自堪認對違規事
      實乃有應注意、能注意而不注意之情，為有過失。至舉發
      異議人本件違規所憑之採證照片固可看出於異議人所駕車
      輛左方尚有一輛藍色貨車無訛，堪信異議人所述當時有該
      藍色貨車行駛於前方等語為真，然由該採證照片亦可查知
      該藍色貨車有依規定停於系爭路口之停止線前，未超越停
      止線，益徵系爭路口遠端之交通號誌及停止線確為一般駕
      駛人所得易見，異議人若有與該貨車保持安全車距，當無
      不能於系爭路口前發現遠端交通號誌及停止線之困難，更
      顯異議人本件違規確有過失。故其辯稱：因前方貨車遮蔽
      視線及路口比較寬，所以伊看到另一支紅綠燈顯示紅燈要
      停止的時候已經來不及了云云，即難以之作為對其有利之
      認定，其不遵守道路交通標線指示之違規行為堪以認定。
五、綜上，異議人有於前揭時、地駕駛汽車，行經有三色交通號
    誌管制及停止線之系爭路口而不依道路交通標線指示之違規
    行為，且其非無過失，則揆諸前揭說明，原處分機關援引道
    交條例第60條第2 項第3 款，裁處異議人罰鍰900 元，核無
    違誤，本件異議人之異議為無理由，應予駁回。
據上論斷，應依道路交通案件處理辦法第19 條，裁定如主文。
中    華    民    國    98    年    12    月    28    日
                  交通法庭法  官  余銘軒
以上正本證明與原本無異。
如不服本裁定，應於收受送達後5 日內向本院提出抗告狀。
中    華    民    國    98    年    12    月    30    日
                          書記官  吳書逸


司法院資訊處製作；財團法人民間司法改革基金會備份。
